臺灣高等法院臺中分院刑事判決　　　　95年度上訴字第2815號
上　訴　人
即　被　告　乙○○
　　　　　　　　　　　號
上列上訴人因毒品危害防制條例案件，不服臺灣苗栗地方法院95
年度訴字第84號中華民國95年10月14日第一審判決（起訴案號：
臺灣苗栗地方法院檢察署94年度毒偵字第1738號；移送併辦案號
：同署95年度毒偵字第557、830號），提起上訴，本院判決如下
：
    主  文
原判決撤銷。
乙○○連續施用第一級毒品，累犯，處有期徒刑拾壹月。扣案之
含第一級毒品海洛因之殘渣袋貳個沒收銷燬之、注射針筒壹支沒
收。又連續施用第二級毒品，累犯，處有期徒拾月，扣案之第二
級毒品甲基安非他命貳包（含袋重零點捌伍公克）沒收銷燬之。
應執行有期徒壹年柒月。扣案之含第一級毒品海洛因之殘渣袋貳
個及第二級毒品甲基安非他命貳包（含袋重零點捌伍公克）沒收
銷燬之，注射針筒壹支沒收。
    事  實
一、乙○○曾於民國89年間因施用毒品案件，經送觀察、勒戒後
    ，認無繼續施用毒品之傾向，由臺灣苗栗地方法院檢察署檢
    察官以89年度毒偵字第259號為不起訴處分確定。又於 90年
    間再因施用毒品案件，經送觀察、勒戒後，認有繼續施用毒
    品之傾向，經原審法院裁定令入戒治處所施以強制戒治，於
    91年5月31日停止戒治交付保護管束而出監，並於同年12月2
    7 日期滿未經撤銷而執行完畢；刑事責任部分，則由檢察官
    提起公訴後，經原審法院以91年度訴字第29號判決分別判處
    有期徒刑8月及7月， 合併應執行有期徒刑1年確定，執行後
    於93年3月23 日縮短刑期假釋交付保護管束，並於同年4月5
    日期滿未經撤銷，其未執行之刑，以已執行完畢論。
二、詎乙○○仍不知悛悔，復分別基於施用第1、2級毒品海洛因
    及甲基安非他命之概括犯意， 自強制戒治執行完畢釋放後5
    年內之94年9月中旬某日起至95年5月25日止，在苗栗縣頭份
    鎮○○路128號「豪華旅社」等處， 以將海洛因摻於香菸內
    後點火吸食之方式或將海洛因放置於針筒內再加以注射之方
    式，每3-5天施用1次之頻率， 連續施用第1級毒品海洛因多
    次；又自94年9月間某日起至95年5月25日止，在上開地點，
    另將甲基安非他命放置於玻璃球內，並以火加熱燒烤後使成
    煙霧，再加以吸食之方式， 連續施用第2級毒品甲基安非他
    命多次。嗣於94年11月25日21時15分許，在頭份鎮○○路
    128號「豪華旅社」210號房內，為警臨檢盤查後而查獲，並
    於窗外樓下巷子旁地上扣得其所有供施用而於遇警盤查一時
    慌張往外丟擲之第2級毒品甲基安非他命2包（含袋各重0.35
    公克、0.5公克）， 又經徵得其同意後採尿送驗，結果呈現
    嗎啡、甲基安非他命陽性反應。次於95年1月13日凌晨2時
    50分許，在前揭豪華旅社211號房內， 為警緝獲，並扣得含
    第1級毒品海洛因之殘渣袋2個及所有供施用海洛因所用之注
    射針筒1支等物，經警採集尿液送驗， 結果呈現嗎啡、甲基
    安非他命陽性反應。 再於95年1月16日17時20分許，經警
    持搜索票前往苗栗縣竹南鎮○○里○○路522號4樓執行搜索
    ，經警帶回警局調查並得其同意採尿送驗，結果呈嗎啡陽性
    反應。 復於95年5月26日因案經通緝為苗栗縣警察局竹南
    分局員警緝獲後，經警採尿送驗結果呈嗎啡、甲基安非他命
    陽性反應，而先後查得上情。
三、案經苗栗縣警察局頭份分局報請台灣苗栗地方法院檢察署檢
    察官偵查起訴；及由苗栗縣警察局頭份分局、竹南分局分別
    報請同署檢察官偵查後函請原審併案審理。
    理  由
一、按除被告所犯為死刑、無期徒刑、最輕本刑為三年以上有期
    徒刑之罪或高等法院管轄第一審案件者外，於前條第一項程
    序進行中，被告先就被訴事實為有罪之陳述時，審判長得告
    知被告簡式審判程序之旨，並聽取當事人、代理人、辯護人
    及輔佐人之意見後，裁定進行簡式審判程序；除簡式審判程
    序及簡易程序案件外，第一審應行合議審判，刑事訴訟法第
    二百七十三條之一第一項、第二百八十四條之一分別定有明
    文。本件被告所涉係死刑、無期徒刑、最輕本刑為三年以上
    有期徒刑之罪或高等法院管轄第一審案件以外之罪，並於原
    審行準備程序時就被訴事實為有罪之陳述，原審合議庭依前
    揭規定，經評議結果，裁定改由一名法官獨任行簡式審判程
    序，先予敘明。
二、上訴人即被告乙○○經本院合法傳喚，無正當理由不到庭，
    據其前於原審審理時所為陳述，其對於上開連續施用第一、
    二級毒品之犯行均坦承不諱。且被告先後四次經警採尿送驗
    結果，分別有事實欄所載之嗎啡陽性反應，其中有三次並檢
    驗出有甲基安非他命陽性反應，此有自願搜索同意書、勘察
    採證同意書、毒品初步鑑驗報告單、照片、臨檢（查訪）紀
    錄表、濫用藥物尿液檢驗監管紀錄表、中山醫學大學附設醫
    院藥物濫用檢測中心九十四年十二月八日確認檢驗結果報告
    （第一次），中山醫學大學附設醫院藥物濫用檢測中心九十
    五年二月九日確認檢驗結果報告（苗縣警局頭份分局送驗原
    始編號95C014）、苗栗縣警察局頭份分局查獲違反毒品危害
    防制條例嫌疑人尿液檢體編號對照表（第二次），中山醫學
    大學附設醫院藥物濫用檢測中心九十五年二月九日確認檢驗
    結果報告（苗縣警局竹南分局送驗原始編號 95B0033）、採
    尿同意書、苗栗縣警察局竹南分局偵辦違反毒品危害防制條
    例案件尿液鑑驗代碼對照表、濫用藥物尿液檢驗檢體監管紀
    錄表（第三次），苗栗縣警察局竹南分局查獲違反毒品危害
    防制條例案嫌疑人尿液檢體編號登記簿、中山醫學大學附設
    醫院藥物濫用檢測中心確認檢驗結果報告（第四次，見原審
    卷第50、51頁）等在卷可稽。並有第一次查獲時扣押之甲基
    安非他命2包（含袋重0.85公克）、含海洛因之殘渣袋2個及
    注射針筒1支等可資佐證。被告曾於90 年間因施用毒品案件
    ，經送觀察、勒戒後，認有繼續施用毒品之傾向，經原審法
    院裁定令入戒治處所施以強制戒治，於91年5月31 日停止戒
    治交付保護管束而出監，並於同年12月27日期滿未經撤銷而
    執行完畢等情，有臺灣高等法院被告前案紀錄表在卷可佐。
    被告顯於前案強制戒治執行完畢釋放後五年內再犯本案施用
    第一、二級毒品之犯行。事證明確，被告犯行洵堪認定，自
    應依法論科。
三、被告行為後，刑法業於94年2月2日經以總統華總一義字第09
    400014901號令修正公布，並自95年7月1日施行。 被告行為
    後，其應適用之相關法律已有變更，茲就與本案適用有關之
    條文，說明如下：(一)刑法第56條部分：按刑法第2條第1項所
    稱之法律，係指刑罰所依存的整體法律狀態，故法律有變更
    應指足以影響行為的可罰性與法律效果的法令因修正或廢止
    而有所變更而言。所以刑法法律變更概念，應界定在法律規
    定的改變，足以影響刑罰權判斷者而言，刑法總則的變更，
    自然會影響到個別犯罪的成立，乃至於法律效果的結構，自
    屬法律變更，應為新舊法之比較。而刑法修正之後，原屬連
    續犯之數個犯罪行為，依新法應數罪併罰，比較修正前之規
    定，可依裁判上一罪論處，顯然修正前之規定有利於被告，
    如仍依修正後之規定，對於被告極為不利，從而，解釋上對
    於刑法第二條之解釋，應包括此種影響罪刑加重之規定。本
    件被告連續施用第一、二級毒品，因其得處徒刑之範圍乃依
    施用第一、二級毒品罪之本刑得加重至二分之一而已，顯然
    比依新刑法規定，應將多次施用第一、二級毒品分論併罰之
    結果為輕，依裁判時之新法第2條第1項比較之結果，以修正
    前刑法較有利於被告，應依修正刪除前刑法第56條規定以連
    續犯論處。(二)定執行刑部分：修正前刑法第51條第5 款規定
    ：「數罪併罰，分別宣告其罪之刑，依左列各款定其應執行
    者：五、宣告多數有期徒刑者，於各刑中之最長期以上，各
    刑合併之刑期以下，定其刑期。但不得逾20年」；修正後刑
    法第51條第5 款規定：「宣告多數有期徒刑者，於各刑中之
    最長期以上，各刑合併之刑期以下，定其刑期。但不得逾30
    年」。比較結果，自應適用被告行為時即修正前刑法對被告
    較為有利。(三)累犯部分：按刑法第2條第1項之規定，係規範
    行為後「法律變更」所生新舊法比較適用之準據法，故被告
    行為後刑法條文之修正，對於被告並無有利或不利之情形者
    （例如新舊法處罰輕重相同，犯罪構成要件亦無寬嚴之別等
    ），即無適用修正後刑法第二條第一項之規定比較新舊法適
    用之問題（最高法院95年度台上字第5589號判決意旨參照）
    。查修正後刑法第47條雖將舊刑法修正限制為受徒刑之執行
    完畢，或一部之執行而赦免後，五年以內「故意」再犯有期
    徒刑以上之罪者，始成立累犯。但上述新舊法之規定，對於
    本件被告「故意」犯施用第一、二級毒品罪，並無所謂「有
    利或不利」之情形。依上說明，應無適用修正後刑法第2 條
    第1 項之規定比較新舊法適用之問題。(四)另沒收係屬從刑，
    而從刑附屬於主刑，除法律有特別規定外，依主刑所適用之
    法律（最高法院95年第8 次刑事庭會議決議參照）。故本件
    應適用修正前刑法第38條第1項第2款之規定。
四、查海洛因、甲基安非他命分係毒品危害防制條例第2條第2項
    第1款、第2款規定之第一級、第二級毒品，是核被告所為，
    係犯毒品危害防制條例第10條第1項、第2項施用第一級、第
    二級毒品罪。被告為施用而持有第一級、第二級毒品之低度
    行為，應為施用之高度行為所吸收，均不另論罪。被告先後
    多次施用第一級、第二級毒品之行為，犯罪構成要件相同，
    顯係基於概括之犯意反覆為之為之，各應依（修正刪除前）
    刑法第56條連續犯規定以一罪論，並均加重其刑。被告前因
    施用毒品案件，經原審法院以91年度訴字第29號判決分別判
    處有期徒刑8月及7月， 合併應執行有期徒刑1年確定，執行
    後於93年3月23日縮短刑期假釋交付保護管束，並於同年4月
    5 日期滿未經撤銷，其未執行之刑，以已執行完畢論之事實
    ，有台灣高等法院被告前案紀錄表在卷可按；其受有期徒刑
    執行完畢後，於五年以內再故意犯本件有期徒刑以上之罪，
    為累犯，應依法加重其刑，並遞加之。被告所犯以上二罪，
    犯意個別、行為互異，應予分論併罰。公訴意旨認被告係將
    海洛因與安非他命互相摻雜後置於玻璃頭吸食器內，以火加
    熱燒烤後使成煙霧，而以口吸食之方式，同時施用第一、二
    級毒品，認被告所犯施用第一、二級毒品罪，為想像競合犯
    ，應從一重之施用第一級毒品罪處斷云云。然被告於原審審
    理時自白其施用第一、二級毒品之方法，係以如事實欄所載
    方式各別施用，並有注射針筒扣押可證，況海洛因係中樞神
    經抑制劑，安非他命類毒品係中樞神經興奮劑，二者作用機
    轉不同，不宜共用，經法務部調查局九十三年九月一日調科
    壹字第○九三○○二九九四三○號函釋在案，公訴意旨所認
    與事實未合，容有未洽。又，公訴人雖未就被告於94年11月
    24日19時許後之施用第一、二級毒品犯行提起公訴，惟查被
    告此部分之施用第一級、第二級毒品犯行，分與已起訴之施
    用第一級毒品、第二級毒品犯行間，有連續犯之裁判上一罪
    關係，為起訴效力所及，本院自得併予審理。原審認被告犯
    罪事證明確，予以論罪科刑，固非無見。惟原判決於事實欄
    未記載被告於95年5月26 日因案經通緝為警緝獲後，經警採
    尿等過程，其對於犯罪事實之記載自欠完整，已有未洽；又
    對於被告施用甲基安非他命之時間僅認定至95 年1月16日，
    與被告於原審自白施用甲基安非他命至95年5月25日及第四
    次採尿送驗結果均有未合，亦有未洽。被告上訴意旨認原審
    量刑過重，指摘原判決不當，雖無理由，然原判決既有上述
    可議之處，即屬無可維持，自應由本院將原判決撤銷改判。
    爰審酌被告曾因施用毒品案件接受觀察勒戒處分及強制戒治
    ，竟無視於毒品對於自身健康之戕害及國家對於杜絕毒品犯
    罪之禁令，猶施用毒品不輟，再為本案犯行，惟念及其吸毒
    係戕害自己身心之行為及其於犯罪後坦承犯行，態度尚佳等
    一切情狀，量處如主文第二項所示之刑，並依（修正前）刑
    法第51條第5款定，定其應執行之刑。扣案之甲基安非他命2
    包（含袋重0.85公克）、 含海洛因之殘渣袋2個，分別為第
    二、一級毒品（毒品之外包裝或殘渣袋與毒品間尚難析離，
    一併視為毒品）， 應依毒品危害防制條例第18條第1項前段
    之規定宣告沒收銷燬之。 另注射針筒1支係被告所有，且供
    施用第1級毒品所用之物乙節， 業據被告供述在卷，爰依（
    修正前）刑法第38條第1項第2款規定併予宣告沒收。
五、被告經合法傳喚，無正當理由不到庭，爰不待其陳述，逕行
    判決。
據上論結，應依刑事訴訟法第371條、第369條第1項前段、第364
條、第299條第1項前段，毒品危害防制條例第10條第1項、第2項
、第18條第1項前段，刑法第11條前段、第2條第1項前段、第47
條第1項、（修正刪除前）第56條、（修正前）第51條第5款、（
修正前）第38條第1項第2款，判決如主文。
本案經檢察官甲○○到庭執行職務。
中　　華　　民　　國　　96　　年　　1 　　月　　11　　日
            刑事第四庭    審判長法　官  洪  耀  宗
                                法　官  陳  欣  安
                                法　官  江  德  千
上列正本證明與原本無異。
施用第一級毒品部分得上訴。
施用第二級毒品部分不得上訴。
如不服本判決應於收受送達後十日內向本院提出上訴書狀，其未
敘述上述之理由者並得於提起上訴後十日內向本院補提理由書 (
均須按他造當事人之人數附繕本)。
                                書記官  吳  麗  琴
中　　華　　民　　國　　96　　年　　1 　　月　　11　　日
【附錄論罪科刑法條】
毒品危害防制條例第10條
施用第一級毒品者，處6月以上5年以下有期徒刑。
施用第二級毒品者，處3年以下有期徒刑。
